臺灣高等法院刑事判決
109年度交上易字第254號
上  訴  人  
即  被  告  伍姿璇




選任辯護人  李協旻律師
上列上訴人因過失傷害案件，不服臺灣臺北地方法院109年度交
易字第3號，中華民國109年5月22日第一審判決（起訴案號：臺
灣臺北地方檢察署108年度偵字第8808號），提起上訴，本院判
決如下：
    主  文
上訴駁回。
伍姿璇緩刑貳年。
    犯罪事實
一、伍姿璇於民國107年11月6日12時45分許，騎乘車牌號碼000-
    0000號普通重型機車，自臺北市○○區○○○路00號對街的國立
    臺北商業大學側門處駛至青島東路（西往東方向道路）前，
    本應注意前後左右有無行人，並禮讓行進中之行人優先通行
    ，而依當時天候晴，日間自然光線，路況係乾燥、無缺陷之
    柏油路面，尚無不能注意之情事，詎伍姿璇騎乘上開普通重
    型機車疏未注意及此，貿然起駛進入青島東路，復有陳道欣
    將車牌號碼000-0000號自用小客車違規停於該禁止臨時停車
    處（所涉過失傷害部分，業經臺灣臺北地方法院以109年度
    審交易字第60號判決公訴不受理確定），適有胡采影未在劃
    設之人行道行走，沿同路段由東往西方向循上開自用小客車
    左側步行至該處，伍姿璇所騎機車與胡采影發生碰撞，胡采
    影因而跌坐在地，受有右側橈骨遠端粉碎性骨折之傷害。伍
    姿璇於肇事後，在未被有偵查犯罪職權之機關或公務員知悉
    前，不逃避接受裁判，留在現場，經警方據報前往現場處理
    時，即當場承認為肇事人，因而接受裁判。
二、案經胡采影訴由臺北市政府警察局中正第一分局報告臺灣臺
    北地方檢察署檢察官偵查起訴。
    理  由
壹、證據能力部分：
一、被告以外之人於審判外之言詞或書面陳述，除法律有規定者
    外，不得作為證據，刑事訴訟法第159條第1項定有明文。又
    被告以外之人於審判外之陳述，雖不符刑事訴訟法第159條
    之1至第159條之4之規定，而經當事人於審判程序同意作為
    證據，法院審酌該言詞陳述或書面陳述作成時之情況，認為
    適當者，亦得為證據；當事人、代理人或辯護人於法院調查
    證據時，知有同法第159條第1項不得為證據之情形，而未於
    言詞辯論終結前聲明異議者，視為有前項之同意，刑事訴訟
    法第159條之5亦有明文。查本件檢察官、上訴人即被告伍姿
    璇及其辯護人於言詞辯論終結前，均未就本院所認定犯罪事
    實而經調查採用之證據之證據能力予以爭執（見本院卷第61
    至64頁、第100至102頁），本院復審酌各該證據作成時之情
    況，尚無違法及證明力明顯過低之瑕疵，認以之作為證據應
    屬適當，揆諸上開規定，本件經調查之證據，均有證據能力
    。
二、至於本院所引之非供述證據部分，並無證據證明係公務員違
    法取得，亦無依法應排除其證據能力之情形，應有證據能力
    。
貳、實體部分：
一、認定犯罪事實所憑之證據及理由：
  ㈠上開犯罪事實，業據被告於本院審理時供認在卷（見本院卷
    第103頁），並經證人即告訴人胡采影（見臺灣臺北地方檢
    察署108年度偵字第8808號卷【下稱偵卷】第114至115頁；
    臺灣臺北地方法院109年度交易字第3號卷【下稱原審卷】第
    70至73頁）、證人即告訴人之兄胡克武（見偵卷第115頁；
    原審卷第65至69頁）、證人陳道欣（見臺灣臺北地方檢察署
    108年度他字第10501號卷第41至42頁；原審卷第73至74頁）
    於偵查及原審中之證述在卷，又有臺北市政府警察局中正第
    一分局道路交通事故現場圖（見偵卷第43至45頁）、道路交
    通事故調查報告表㈠㈡（見偵卷第65至67頁）、現場照片（見
    偵卷第69至74頁）、監視器畫面擷圖（見偵卷第101頁）、
    手機通訊軟體畫面翻拍照片（見偵卷第125至127頁）、臺北
    市立聯合醫院（中興院區）診斷證明書（見偵卷第35頁）、
    傷勢照片（見偵卷第85頁、第99至100頁）在卷可稽。
  ㈡汽車起駛前應注意前後左右有無車輛，並應讓行進中之車輛
    優先通行，道路交通安全規則第89條第1項第7款定有明文。
    查被告領有普通重型機車駕駛執照，有卷附之道路交通事故
    調查報告表㈡可憑（見偵卷第67頁），對上揭規定自屬知之
    甚稔，且應確實遵守。而本件道路交通事故發生當時天候為
    晴，日間有自然光線，路況係乾燥、無缺陷之柏油路面，有
    道路交通事故調查報告表㈠附卷可憑（見偵卷第68頁），雖
    有陳道欣將車牌號碼000-0000號自用小客車違規停於該禁止
    臨時停車處，然依現場照片所示（見偵卷第71頁），被告仍
    得暫停以確認有無行人通行，足認被告並非不能注意，詎被
    告竟疏未注意而肇事，應負過失罪責甚明。又行人應在劃設
    之人行道行走，道路交通安全規則第133條亦有明定。本件
    案發之道路劃設有人行道，有前述卷附之監視器畫面擷圖可
    查（見偵卷第101頁），是以告訴人自應在劃設之人行道行
    走並注意前方來車，而依前述天候、路況等情，當時並無使
    人不能注意之情事，惟告訴人竟不在劃設之人行道通行，明
    顯違反前開規定，堪認告訴人就本件道路交通事故之發生與
    有過失。茲經臺北市車輛行車事故鑑定會鑑定結果，認「一
    、伍姿璇騎乘000-0000號普通重型機車：起駛未注意前後左
    右有無行人。（肇事次因）」、「二、胡采影行人：行人不
    在劃設之人行道通行。（肇事主因）」，有臺北市交通事件
    裁決所108年7月2日北市裁鑑字第1083068109號函所附之臺
    北市車輛行車事故鑑定會鑑定意見書在卷可參（見偵卷第13
    3至135頁），再經臺北市車輛行車事故鑑定覆議會覆議意見
    ，亦認「一、胡采影：行人不在劃設之人行道通行。（肇事
    主因）」、「二、伍姿璇騎乘000-0000號普通重型機車：起
    駛未注意前後左右有無行人。（肇事次因）」，並增列「三
    、000-0000號自小客車：在劃有禁止臨時停車標線處違規停
    車。（肇事次因）」，有臺北市政府交通局108年9月19日北
    市交安字第1083004075號函所附之臺北市車輛行車事故鑑定
    覆議會覆議意見書在卷可佐（見偵卷第153至155頁），顯均
    同此見解。而本件道路交通事故致使告訴人受有右側橈骨遠
    端粉碎性骨折之傷害，有前述臺北市立聯合醫院（中興院區
    ）診斷證明書（見偵卷第35頁）、傷勢照片（見偵卷第85頁
    、第99至100頁）在卷可證，是被告之過失行為與告訴人所
    受之傷害結果間，顯有相當因果關係。
  ㈢刑法上之過失犯，祇須危害之發生，與行為人之過失行為，
    具有相當因果關係，即能成立，縱行為人之過失，與告訴人
    本身之過失，併合而為危害發生之原因時，仍不能阻卻其犯
    罪責任（最高法院93年度台上字第1017號判決意旨參照）。
    是以告訴人雖就本件道路交通事故之發生與有過失，惟本件
    道路交通事故既係被告上開過失行為所併合肇致，被告自不
    能因此解免其過失責任。
  ㈣至被告於原審中雖辯稱並未撞到告訴人，於上訴意旨亦以其
    當時的車速是0，還沒有起步云云置辯。惟被告係騎機車自
    人行道上騎出來，告訴人因遭碰撞而跌坐在地等情，業據證
    人即告訴人胡采影於偵查及審理中證述在卷（見偵卷第114
    頁；原審卷第70頁），參以證人胡克武於偵查及審理中證稱
    ：伊並未看到車禍發生經過，但告訴人坐在地上呼喊伊的名
    字時，伊就趕緊上前察看，被告和其他路人在察看告訴人的
    傷勢，被告有表示其撞到人，其會負責，告訴人送醫後，被
    告隨後也有到場表示其會負責等語（見偵卷第115頁；原審
    卷第65至69頁），佐以卷附之被告與告訴代理人林筱倩之通
    訊軟體對話紀錄（見偵卷第125至127頁）所示，亦見被告自
    承有撞到告訴人，衡酌告訴人受有右側橈骨遠端粉碎性骨折
    傷勢，有臺北市立聯合醫院（中興院區）診斷證明書可證（
    見偵卷第35頁），益見告訴人乃因遭被告騎乘機車行進間撞
    擊並跌坐在地受有傷害等節，徵而可信；而被告此部分所辯
    ，則核與卷存事證不合，尚難採憑，併此敘明。
  ㈤綜上所述，足認被告前揭任意性自白與事實相符，可以採信
    。本件罪證明確，被告犯行洵堪認定，應依法論科。
二、論罪：
  ㈠行為後法律有變更者，適用行為時之法律。但行為後之法律
    有利於行為人者，適用最有利於行為人之法律，刑法第2條
    第1項定有明文。被告行為後，刑法第284條業於108年5月29
    日修正公布施行，於108年5月31日生效。修正前刑法第284
    條第1項前段規定：「因過失傷害人者，處六月以下有期徒
    刑、拘役或五百元（銀元）以下罰金」；修正後刑法第284
    條前段則規定：「因過失傷害人者，處一年以下有期徒刑、
    拘役或十萬元（新臺幣）以下罰金」，經比較新、舊法律，
    108年5月31日生效之刑法第284條前段規定並未較有利於被
    告，依刑法第2條第1項前段規定，應適用行為時即修正前刑
    法第284條第1項前段規定。
  ㈡核被告所為，係犯修正前刑法第284條第1項前段之過失傷害
    罪。
三、刑之減輕：
　　被告於肇事後，在未被有偵查犯罪職權之機關或公務員知悉
    前，不逃避接受裁判，留在現場，經警方據報前往現場處理
    時，即當場承認為肇事人，因而接受裁判等情，有臺北市政
    府警察局道路交通事故肇事人自首情形紀錄表在卷可考（見
    偵卷第77頁），為對未發覺之犯罪自首，爰依刑法第62條前
    段規定減輕其刑。
四、原審本於同上見解，適用刑法第2條第1項前段，修正前刑法
    第284條第1項前段，刑法第62條前段、第41條第1項前段，
    刑法施行法第1條之1第1項、第2項前段等規定，並審酌被告
    疏未注意上開情事，肇致本件交通事故，並致告訴人受有上
    揭傷害，所為實有不該，兼衡其犯後之態度、告訴人所受傷
    勢程度，及告訴人就本件道路交通事故之發生與有過失，且
    被告除本案外無其他犯罪前科之素行等一切情狀，判處拘役
    50日，並諭知如易科罰金，以新臺幣（下同）1,000元折算1
    日。其認事用法，核無違誤，量刑亦屬妥適。被告上訴意旨
    否認有過失傷害犯行，以其當時車速是0，尚未起步，並無
    衝擊力道云云，指摘原判決不當，業經本院剖析論駁如上（
    見理由欄貳一㈣）；又被告雖併爭執原判決量刑過重，惟關
    於刑之量定，係實體法上賦予法院得為自由裁量之事項，倘
    其未有逾越法律所規定之範圍，或濫用其權限，即不得任意
    指為違法（最高法院75年台上字第7033號判例意旨參照），
    而本件被告之犯行既經認定，原審判決之量刑業依刑法第57
    條規定而為衡酌，亦經本院詳述於前，並未逾越職權，亦未
    違反比例原則。從而，被告上訴意旨及爭執量刑，均無理由
    ，應予駁回。
五、末查被告與告訴人於本院繫屬中之109年10月5日達成和解，
    由被告支付13萬元為和解條件，已履行給付完畢，因而取得
    告訴人之諒解，並陳明請求給予被告緩刑等情，有告訴人所
    具刑事陳報狀在卷可憑（見本院卷第96之1頁），衡酌被告
    前未曾因故意犯罪，受有期徒刑以上刑之宣告，有本院被告
    前案紀錄表在卷可按（見本院卷第37頁、第107頁），其因
    一時不慎而有本件犯行，致罹刑章，經此次偵、審及科刑教
    訓後，當已知所警惕，信無再犯之虞，本院認前開原審對其
    宣告之刑，以暫不執行為適當，爰依刑法第74條第1項第1款
    之規定，併予宣告緩刑2年，以啟自新。
據上論斷，應依刑事訴訟法第368條，刑法第74條第1項第1款，
判決如主文。　　
本案經檢察官詹騏瑋提起公訴，檢察官鄭堤升到庭執行職務。
中　　華　　民　　國　　109 　年　　10　　月　　29　　日
                  刑事第三庭    審判長法　官  張惠立
                                      法　官  廖怡貞
                                      法　官  張江澤
以上正本證明與原本無異。
不得上訴。
                                      書記官  林明慧
中　　華　　民　　國　　109 　年　　10　　月　　29　　日
附錄：本案論罪科刑法條全文　　　　　　　　　　　　　　　
修正前中華民國刑法第284條
因過失傷害人者，處6月以下有期徒刑、拘役或5百元以下罰金；
致重傷者，處1年以下有期徒刑、拘役或5百元以下罰金。
從事業務之人，因業務上之過失傷害人者，處1年以下有期徒刑
、拘役或1千元以下罰金；致重傷者，處3年以下有期徒刑、拘役
或2千元以下罰金。